【裁判字號】    98,訴,997
【裁判日期】    980831
【裁判案由】    毒品危害防制條例
【裁判全文】
臺灣高雄地方法院刑事判決               98年度訴字第997號
公  訴  人  臺灣高雄地方法院檢察署檢察官
被      告  甲○○
上列被告因違反毒品危害防制條例案件，經檢察官提起公訴（98
年度毒偵字第1949號），本院判決如下：
    主  文
甲○○犯施用第一級毒品罪，累犯，處有期徒刑壹年。扣案之第
一級毒品海洛因壹包（驗餘淨重零點肆肆公克），沒收銷燬之。
其餘被訴部分無罪。
    事  實
一、甲○○前於民國88年間因施用毒品案件，經本院以88年度毒
    聲字第917 號裁定送觀察勒戒，認有繼續施用傾向，又經本
    院以88年毒聲字第1942號裁定送強制戒治，於90年4 月7 日
    強制戒治期滿執行完畢，經臺灣高雄地方法院檢察署檢察官
    以90年度戒毒偵字第462 號不起訴處分確定。又於91年間因
    施用第一、二級毒品案件，經臺灣屏東地方法院（下稱屏東
    地院）以91年度毒聲字第1070號裁定送強制戒治，並經屏東
    地院以91年度訴字第649 號分別判處有期徒刑7 月及5 月確
    定，並定應執行有期徒刑10月；另於91年間因竊盜、公共危
    險及過失致死案件，經本院以91年度易字第814 號及91年度
    交訴字第208 號判決分別判處有期徒刑2 年、10月及10月（
    應執行有期徒刑1 年6 月）確定，並更定應執行有期徒刑3
    年6 月，上開強制戒治部分於92年5 月6 日停止執行，並接
    續上揭徒刑部分執行，於95年5 月30日縮短刑期假釋出監（
    殘刑8 月6 日）。復於95年間因竊盜、施用第一、二級毒品
    案件，96年間因施用第一、二級毒品案件，分別經本院以96
    年度簡字第145 號判決判處有期徒刑4 月、96年度訴字第29
    8 號判決判處有期徒刑3 月及1 年3 月確定、96年度訴字第
    1902號判決判處有期徒刑4 月及8 月確定，上揭假釋經撤銷
    後，殘刑部分與前開數罪合併執行，於97年7 月26日執行完
    畢。猶不知戒絕毒癮，於強制戒治執行完畢釋放後5 年內，
    再犯上開施用毒品罪，並經判刑確定後，仍不知警惕，復基
    於施用第一級毒品及第二級毒品之犯意，於98年3 月2 日上
    午10時30分許，在其位於高雄縣美濃鎮○○街87號住處內，
    以摻入香菸內之方式同時施用海洛因及甲基安非他命，嗣因
    警方查緝販賣毒品案件，於98年3 月3 日上午11時20分許，
    在高雄縣美濃鎮○○路○段31號「博登藥局」前攔檢甲○○
    ，並查扣第一級毒品海洛因1 包（驗餘淨重為0. 044公克）
    。
二、案經屏東縣政府警察局移請臺灣高雄地方法院檢察署檢察官
    偵查起訴。
    理  由
甲、有罪部分：
一、證據能力部分：
（一）卷附之高雄市立凱旋醫院98年3 月18日高市凱醫驗字第96
      11號濫用藥物成品檢驗鑑定書、臺灣檢驗科技股份有限公
      司98年3 月4 日KＺ000000000000號濫用藥物尿液檢驗報告
      各1 紙，均係臺灣高雄地方法院檢察署檢察官依法囑託機
      關鑑定，並有依刑事訴訟法第206 條之規定，提出書面報
      告，自符合同法第159 條第1 項所定得作為證據之「法律
      有規定」之例外，應具有證據能力。
（二）卷附其餘證據資料，其中各項言詞或書面傳聞證據部分，
      縱無刑事訴訟法第159 條之1 至第159 條之4 或其他規定
      之傳聞證據例外情形，惟檢察官、被告及辯護人於本院審
      理中均明示同意列為證據，經本院審酌上開證據之取得過
      程並無瑕疵，又與待證事實具有關聯性，證明力亦非明顯
      過低，採為本案證據具有適當性，依刑事訴訟法第159 條
      之5 第1 項規定，得為證據。
二、上揭事實，業據被告於本院審理時供承不諱，且被告於98年
    3 月3 日上午11時20分許，經警攔檢而採集尿液送檢驗之結
    果，呈現嗎啡及甲基安非他命陽性反應，此有臺灣檢驗科技
    股份有限公司98年3 月4 日KＺ000000000000號濫用藥物尿液
    檢驗報告1 紙及屏東縣政府警察局刑警大隊毒品案件嫌疑人
    尿液採證編號姓名對照表各1 份（偵卷第37頁、第64頁）在
    卷可稽。故本案事證明確，被告上開施用第一級及第二級毒
    品之犯行，堪以認定，應依法論科。
三、按毒品危害防制條例前於92年7 月9 日修正公布，自93年1
    月9 日施行，觀之該條例第20條、第23條之立法理由，修正
    後毒品危害防制條例就施用毒品者，只於「初犯」及「5 年
    後再犯」二種情形，有其追訴條件之限制，即須於初犯經觀
    察、勒戒或強制戒治釋放後，5 年內均無施用毒品之行為，
    始能認其前所實施之觀察、勒戒或強制戒治已足遮斷毒癮，
    而得於5 年後再犯時，再予適用初犯之規定，重行觀察、勒
    戒等程式。倘5 年內已經再犯，被依法追訴處罰，縱其第3
    次（或第3 次以上）施用毒品之時間在初犯釋放5 年以後，
    即與「5 年後再犯」之情形有別，且因已於「5 年內再犯」
    ，顯見其再犯率甚高，原實施觀察、勒戒或強制戒治，已無
    法收其實效，而無5 年戒斷期之存在，自無再經觀察、勒戒
    及強制戒治之必要，應得逕行追訴處罰（最高法院95年台上
    字第1071號判決參照）。本件被告前於88年間因施用毒品案
    件，經本院以88年度毒聲字第917 號裁定送觀察勒戒，認有
    繼續施用傾向，又經本院以88年毒聲字第1942號裁定送強制
    戒治，於90年4 月7 日強制戒治期滿執行完畢，經臺灣高雄
    地方法院檢察署檢察官以90年度戒毒偵字第462 號不起訴處
    分確定。又於91年間因施用第一、二級毒品案件，經屏東地
    院以91年度毒聲字第1070號裁定送強制戒治，並經屏東地院
    以91年度訴字第649 號分別判處有期徒刑7 月及5 月確定，
    並定應執行有期徒刑10月；另於91年間因竊盜、公共危險及
    過失致死案件，經本院以91年度易字第814 號及91年度交訴
    字第208 號判決分別判處有期徒刑2 年、10月及10月（應執
    行有期徒刑1 年6 月）確定，並更定應執行有期徒刑3 年6
    月，上開強制戒治部分於92年5 月6 日停止執行，並接續上
    揭徒刑部分執行，於95年5 月30日縮短刑期假釋出監（殘刑
    8 月6 日）。復於95年間因竊盜、施用第一、二級毒品案件
    ，96年間因施用第一、二級毒品案件，分別經本院以96年度
    簡字第145 號判決判處有期徒刑4 月、96年度訴字第298 號
    判決判處有期徒刑3 月及1 年3 月確定、96年度訴字第1902
    號判決判處有期徒刑4 月及8 月確定，上揭假釋經撤銷後，
    殘刑部分與前開數罪合併執行，於97年7 月26日執行完畢等
    節，有臺灣高雄地方法院檢察署刑案資料查註紀錄表、全國
    施用毒品案件紀錄表及臺灣高等法院被告前案紀錄表各1 份
    在卷可參，是被告於強制戒治執行完畢釋放後，5 年內再犯
    上開施用毒品罪，並經判決處刑，則其再度犯本件施用毒品
    犯行，雖距前述強制戒治執行完畢釋放後已逾5 年，揆諸前
    開說明，仍應依法論科。
四、論罪科刑部分：
（一）按海洛因及甲基安非他命為毒品危害防制條例第2 條第2
      項第1 款、第2 款所規定之第一級及第二級毒品，故核被
      告所為，係犯毒品危害防制條例第10條第1 項之施用第一
      級毒品海洛因罪及同條第2 項之施用第二級毒品甲基安非
      他命罪。被告以一施用毒品行為同時觸犯施用第一級毒品
      與第二級毒品罪，為想像競合犯，應從較重之施用第一級
      毒品海洛因罪處斷。又被告有如事實欄所述之前案科刑及
      執行情形，有臺灣高等法院被告前案紀錄表在卷可稽，其
      於徒刑執行完畢後5 年之內，故意再犯本件有期徒刑以上
      之罪，為累犯，應依刑法第47條第1 項之規定加重其刑。
（二）被告雖辯稱：我在警詢中有供出毒品來源是邱春德，希望
      刑度可以減輕云云。惟查：
   1、按犯第4 條至第8 條、第10條或第11條之罪，供出毒品來
      源，因而查獲其他正犯或共犯者，減輕或免除其刑，毒品
      危害防制條例第17條第1 項定有明文。次按所稱「供出毒
      品來源，因而破獲者」，係指被告供出毒品來源之有關資
      料，諸如前手之姓名、年籍、住居所、或其他足資辨別之
      特徵等，使調查或偵查犯罪之公務員因而對之發動調查或
      偵查並破獲者而言。申言之，被告之「供出毒品來源」，
      與調查或偵查犯罪公務員對之發動調查或偵查並進而破獲
      之間，論理上須具有先後且相當之因果關係，非謂被告一
      有「自白」、「指認」毒品來源之人，而破獲在後，即得
      依上開規定予以減刑。若被告供出毒品來源者之前，調查
      或偵查犯罪之公務員已有確切證據，足以合理懷疑被告所
      供販賣毒品來源之人，則嗣後之破獲與被告「供出毒品來
      源」間，即欠缺先後且相當之因果關係，自不得適用上開
      規定予以減輕其刑（最高法院98年度台上字第3274號判決
      意旨參照）。
   2、經本院調閱臺灣高雄地方法院檢察署98年度偵字第7806、
      17734 號卷，邱春德、甲○○之警詢筆錄。雖被告甲○○
      之警詢筆錄係在98年3 月3 日晚間6 時10分許製作，時間
      較邱春德製作警詢筆錄之時間（98年3 月3 日晚間10時20
      分許）為早。然邱春德於警詢中供稱：警方於98年3 月3
      日上午11時5 分許，持臺灣高雄地方法院核發之搜索票，
      前往高雄縣美濃鎮○○路248 號旁搜索我的身體，但沒有
      查扣任何物品，之後又於98年3 月3 日上午11時10分許，
      帶同我及在場之鍾翠雯至高雄縣美濃鎮○○路87號處所搜
      索等語（邱春德98年3 月3 日警詢筆錄第1-4 頁）。顯見
      員警早於98年3 月3 日上午11時10分許，前往邱春德之住
      處進行搜索，並有扣得大量毒品，對其是否涉有販賣毒品
      之犯行已有所懷疑，並非因被告甲○○之供述始發動調查
      ，自難單以甲○○製作警詢筆錄之時間早於邱春德，即認
      有供出來源因而查獲之情。是被告供出來源與員警查獲邱
      春德間並無因果關係，自難持之求為減刑之優惠。
（三）本院審酌被告經觀察、勒戒與強制戒治並處刑後，仍不知
      悔改，不思戒絕其毒癮而再次違犯本件施用毒品罪，顯然
      缺乏戒絕毒品之決心，有再入監矯治之必要，惟念其於犯
      罪後坦承犯行及所犯為自戕行為等一切情狀，量處如主文
      所示之刑，以資懲儆。
五、按查獲之第一級毒品，不問屬於犯人與否，均沒收銷燬之，
    毒品危害防制條例第18條第1 項前段定有明文。查扣案之白
    色粉末1 包，經鑑定結果含有海洛因成分，有高雄市立凱旋
    醫院98年3 月18日高市凱醫驗字第9611號濫用藥物成品檢驗
    鑑定書（偵卷第66頁）在卷可憑，為被告自己吸食所用，為
    其自陳在卷（審訴卷第28頁背面），從而不問屬於犯人與否
    ，爰依上開規定宣告沒收銷燬之。
乙、無罪部分：
一、公訴意旨略以：甲○○於98年2 月27日上午10時許及98年2
    月28日上午10時30分許，在其位於高雄縣美濃鎮○○街87號
    住處內，以摻入香菸內之方式施用第一級毒品海洛因及第二
    級毒品甲基安非他命，因認被告涉違反毒品危害防制條例第
    10條第1 項施用第一級、第二級毒品罪嫌云云。
二、按犯罪事實應依證據認定之，無證據不得認定犯罪事實，刑
    事訴訟法第154 條第2 項定有明文。次按認定犯罪事實，所
    憑之證據，雖不以直接證據為限，間接證據亦包括在內，然
    無論直接或間接證據，其為訴訟上之證明，須於通常一般之
    人均不致於有所懷疑，而得確信其為真實之程度者，始得據
    之為有罪之認定，倘其證明尚未達到此一程度，而有合理性
    懷疑之存在時，即無從為有罪之認定，最高法院著有76年度
    台上字第4986號判例意旨足資遵循。再按被告或共犯之自白
    ，不得作為有罪判決之唯一證據，仍應調查其他必要之證據
    ，以察其是否與事實相符，刑事訴訟法第156 條第2 項定有
    明文。而刑事訴訟法第156 條第2 項規定：「被告或共犯之
    自白，不得作為有罪判決之唯一證據，仍應調查其他必要之
    證據，以察其是否與事實相符。」其立法目的乃欲以補強證
    據擔保自白之真實性；亦即以補強證據之存在，藉之限制自
    白在證據上之價值。而所謂補強證據，則指除該自白本身外
    ，其他足資以證明自白之犯罪事實確具有相當程度真實性之
    證據而言，雖其所補強者，非以事實之全部為必要，但亦須
    因補強證據與自白之相互利用，而足使犯罪事實獲得確信者
    ，始足當之（最高法院74年度台覆字第10號判例意旨參照）
    。從而，被告雖經自白，苟查無補強證據足資擔保其真實性
    ，該自白根本失其證據之證明力，不得採為判斷事實之根據
    。
三、檢察官認被告涉有前開施用第一級、第二級毒品犯嫌，無非
    係以被告於98年3 月3 日、98年4 月17日偵訊中之自白，及
    高雄市立凱旋醫院98年3 月18日高市凱醫驗字第9611號濫用
    藥物成品檢驗鑑定書、臺灣檢驗科技股份有限公司98年3 月
    4 日KＺ000000000000號濫用藥物尿液檢驗報告各1 紙為據。
    惟遍查全卷證據資料，就甲○○涉犯前開施用第一級、第二
    級毒品罪嫌部分，除其本身於檢察官訊問時之片面唯一之自
    白外，檢察官雖提出前開查扣甲○○所有之海洛因1 包、前
    揭毒品鑑定報告及驗尿報告作為佐證，然該扣案毒品僅可認
    定係供甲○○本身施用時所用，無法認定係甲○○何時施用
    ，尚無憑以補強甲○○自白之作用；而上開驗尿報告亦僅能
    就時間較接近之98年3 月2 日甲○○施用毒品犯行為補強。
    故就此起訴部分，既僅有甲○○自白在卷，縱其於偵查訊問
    時係具有絕對之任意性，亦難認定其所述確與事實相符。依
    檢察官所舉之積極證據，既無法使本院達到得以確信被告甲
    ○○於檢察官訊問時自白係屬真實之程度，是依無罪推定原
    則，檢察官既無法舉證證明甲○○構成施用第一級、第二級
    毒品犯罪，自應諭知甲○○此部分無罪。
四、末按檢察官就被告犯罪事實，應負舉證責任，並指出證明之
    方法，亦為同法第161 條第1 項所明定。因此，檢察官對於
    起訴之犯罪事實，應負提出證據及說服之實質舉證責任，倘
    其所提出之證據，不足為被告有罪之積極證明，或其指出證
    明之方法，無從說服法院以形成被告有罪之心證，基於無罪
    推定之原則，自應為被告無罪判決之諭知（最高法院92年臺
    上字第128 號判例意旨參照）。綜上所述，本院依卷內證據
    資料調查結果，尚不足以證明被告有此部分施用第一級、第
    二級毒品之犯行，而公訴人既無法為充足之舉證，無從說服
    本院以形成被告有罪之心證，本院本於「罪證有疑、利於被
    告」之原則，自應為有利於被告之認定，則被告犯罪不能證
    明，依法自應為無罪之諭知。
據上論斷，應依刑事訴訟法第299 條第1 項前段、第301 條，毒
品危害防制條例第10條第1 項、第2 項、第18條第1 項，刑法第
2 條第1 項前段、第11條、第47條第1 項、第55條，判決如主文
。
本案經檢察官許怡萍到庭執行職務。
中    華    民    國    98    年    8     月    31    日
                刑事第十二庭  審判長法  官  黃建榮
                                    法  官  李殷君
                                    法  官  楊珮瑛
以上正本證明與原本無異。
如不服本判決應於收受送達後10日內向本院提出上訴書狀，並應
敘述具體理由；如未敘述上訴理由者，應於上訴期間屆滿後20日
內向本院補提理由書（均須按他造當事人之人數附繕本）「切勿
逕送上級法院」。
中    華    民    國    98    年    9     月    1     日
                                    書記官  郭南宏
附錄本件論罪科刑法條全文
毒品危害防制條例第10條
施用第一級毒品者，處六月以上五年以下有期徒刑。
施用第二級毒品者，處三年以下有期徒刑。


司法院資訊處製作；財團法人民間司法改革基金會備份。
